【裁判字號】    95,易緝,91
【裁判日期】    951229
【裁判案由】    竊盜
【裁判全文】
臺灣臺南地方法院刑事判決              95年度易緝字第91號
公  訴  人  臺灣臺南地方法院檢察署檢察官
被      告  甲○○
                    另案羈押.
上列被告因竊盜等案件，經檢察官提起公訴（95年度偵字第9989
號），及移送併辦（95年度偵字第10679號），被告於本院準備
程序進行中，就被訴事實為有罪之陳述，經本院合議庭裁定由受
命法官獨任進行簡式審判程序，判決如下：
    主    文
甲○○共同連續攜帶兇器踰越牆垣於夜間侵入住宅竊盜，累犯，
處有期徒刑玖月。扣案之鑰匙壹支沒收。
    事    實
一、甲○○前於民國（下同）九十年十月間因毒品危害防制條例
    案件，經本院以九十一年度易緝字第四六號判處有期徒刑六
    月確定，又於九十一年六月間因妨害自由案件，經本院以九
    十一年度訴字第八三四號判決有期徒刑五月確定，定應執行
    刑有期徒刑九月確定，並於九十三年三月四日縮刑期滿執行
    完畢。詎甲○○仍不知悔改，與陳寶仁（業經本院另行判決
    ）基於共同之犯意聯絡，於九十五年六月二十一日下午八時
    三十分許之夜間，攜帶其所有客觀上對人之生命、身體有危
    害而足以供兇器使用之油壓剪、美工刀各乙支，由陳寶仁在
    外把風，甲○○則翻越圍牆侵入丙○○經營位在臺南縣仁德
    鄉○○村○○路○段六五一號之有人居住建築物「芳明工業
    有限公司」內，持油壓剪及美工刀竊取丙○○所有之大山電
    纜線一批（剝皮後重二十八公斤，價值一萬元），得手後，
    乃將竊得之贓物載運至臺南縣仁德鄉台八六線東西向公路與
    中正路二段交岔路口剝皮，適為警巡邏查獲，並扣得陳寶仁
    所有供犯罪所用之油壓剪、美工刀各乙支及棉質手套二雙（
    此部分業據本院九十五年易字第九三九號判決宣告沒收）。
    甲○○復於九十五年六月二十六日上午十時許，承前概括犯
    意，與友人劉玉彰（業經臺灣臺南地方法院檢察署檢察官另
    行起訴）共同基於意圖為自己不法所有之犯意，於九十五年
    六月二十六日上午十時許，在臺南縣永康市○○○街二六六
    號前，由甲○○持其所有之機車鑰匙以插入電門發動機車方
    式，竊取陳其蒼所有車號ＮＧＯ－九八二號重型機車，劉玉
    彰則在旁把風而為行為之分擔，得手後，供彼等代步之用。
    嗣於九十五年七月四日上午六時三十分許，甲○○騎乘上開
    贓車行經臺南縣歸仁鄉○○路○段三號前為警查獲而得知上
    情。
二、案經臺南縣警察局歸仁分局報告臺灣臺南地方法院檢察署偵
    辦起訴。
    理    由
壹、程序方面：
    本案被告甲○○所犯之罪，並非死刑、無期徒刑或最輕本刑
    有期徒刑三年以上之罪，亦非高等法院管轄第一審案件，且
    於準備程序進行中，被告先就被訴事實為有罪之陳述，經告
    知被告簡式審判程序之旨，並聽取檢察官、被告之意見後，
    本院合議庭裁定由受命法官進行簡式審判程序，是本案之證
    據調查，依刑事訴訟法第二百七十三條之二規定，不受同法
    第一百五十九條第一項、第一百六十一條之二、第一百六十
    一條之三、第一百六十三條之一及第一百六十四條至第一百
    七十條規定之限制。
貳、實體方面：
一、訊據被告甲○○於本院審理時就檢察官起訴之犯罪事實均坦
    承不諱（見本院九十五年十二月二十二日審判筆錄），核與
    共同被告陳寶仁於審理、偵查及警詢中之供述（見本院九十
    五年易字第九三九號院卷第四十頁至第四十三頁、臺灣臺南
    地方法院檢察署九十五年偵字第九九八九號偵卷第七頁至第
    八頁、臺南縣警察局歸仁分局南縣歸警偵字第○九五一○○
    一一六七號警卷第九頁至第十四頁）、共同被告劉玉彰於偵
    查及警詢中證述（見臺灣臺南地方法院檢察署九十五年度偵
    字第一○六七九號偵卷第九頁、臺南縣警察局歸仁分局南縣
    歸警偵字第○九五一○○一二四五號警卷第一頁至第四頁）
    及被害人丙○○、陳其蒼配偶乙○○於警詢中指述之情節大
    致相符（見臺南縣警察局歸仁分局南縣歸警偵字第○九五一
    ○○一一六七號警卷第一頁至第三頁、臺南縣警察局歸仁分
    局南縣歸警偵字第○九五一○○一二四五號警卷第十一頁至
    第十二頁），並有扣押物品目錄表、贓物認領保管單各二紙
    、監視器翻拍照片及現場照片附卷可參，足認被告自白與事
    實相符而屬可信，本件事證明確，被告之前開犯行，均堪以
    認定。
二、按刑法第三百二十一條第一項所列各款為竊盜之加重條件，
    如犯竊盜罪兼具數款加重情形時，因竊盜行為祇有一個，仍
    祇成立一罪，不能認為法律競合或犯罪競合，但判決主文應
    將各種加重情形順序揭明，理由並應引用各款，俾相適應。
    又所謂有人居住之建築物，不以行竊時有人居住其內為必要
    ，其居住人宿於樓上，或大樓管理員居住另室，而乘隙侵入
    其他房間行竊者，均不失為侵入有人居住之建築物行竊，最
    高法院六十九年臺上字三九四五號判例可資參照。次按刑法
    第三百二十一條第一項第一款與第二款之規定情形各別，如
    所犯係於夜間侵入住宅外，並有毀越門扇牆垣等情形，自應
    併予論處。不能以毀越門扇牆垣亦係侵入行為，遂謂二者不
    能並存，最高法院二十二年度上字第四五四號判例可資參考
    。又按刑法第三百二十一條第一項第三款之攜帶兇器竊盜罪
    ，係以行為人攜帶兇器竊盜為其加重條件，此所謂兇器，其
    種類並無限制，凡客觀上足對人之生命、身體、安全構成威
    脅，具有危險性之兇器均屬之，且祇須行竊時攜帶此種具有
    危險性之兇器為已足，並不以攜帶之初有行兇之意圖為必要
    ，是以，螺絲起子、鉗子等一般家庭日常工具，只要客觀上
    足對人之身體、生命構成威脅，即屬該款所指之兇器，最高
    法院七十九年度臺上字第五二五三號判例意旨、司法院七十
    四年廳刑一字第三一三號函亦可資參照。故本件被告甲○○
    著手竊盜時，其與同案被告陳寶仁所攜帶之油壓剪、美工刀
    等物，客觀上既均具有危險性，且質地堅硬，足以傷害人之
    身體及危害人之生命，應認均係屬兇器至明。
三、核被告甲○○所為，係犯刑法第三百二十一條第一項第一款
    至第三款之加重竊盜罪及第三百二十條第一項之普通竊盜罪
    。按被告行為後，刑法部分條文業於九十四年一月七日經立
    法院三讀修正，而經總統於九十四年二月二日公布並於九十
    五年七月一日施行，而新修正之刑法第二條第一項規定：「
    行為後法律有變更者，適用行為時之法律。但行為後之法律
    有利於行為人者，適用最有利於行為人之法律。」，而該法
    係規範行為後法律變更所生新舊法律比較之準據法，於新法
    施行後，即應逕用該條為「從舊從輕」之比較；且本次法律
    變更，比較時應就罪刑有關之共犯、未遂犯、想像競合犯、
    牽連犯、連續犯、結合犯，以及累犯加重、自首減輕暨其他
    法定加減原因（如身分加減）與加減例等一切情形，綜其全
    部罪刑之結果而為比較（最高法院九十五年五月二十三日九
    十五年度第八次刑庭會議決議參照）。且查：
（一）、被告上開二行為間分別與共同被告陳寶仁、劉玉彰有犯
        意之聯絡及行為之分擔，應論以共同正犯。按刑法第二
        十八條共同正犯之規定，業於九十四年二月二日修正公
        布，並於九十五年七月一日施行，由原條文「二人以上
        共同實施犯罪之行為者，皆為正犯」，修正為「二人以
        上共同實行犯罪之行為者，皆為正犯」，其修正理由旨
        在釐清應否承認「陰謀共同正犯」及「預備共同正犯」
        ，而本案被告既屬實行犯罪行為之正犯，對被告而言，
        修正後之規定並未較有利於被告，自應依刑法第二條第
        一項前段，適用修正施行前刑法第二十八條規定論以共
        同正犯。
（二）、被告行為後，刑法第五十六條連續犯之規定，業於九十
        四年一月七日修正公布刪除，並於九十五年七月一日施
        行，則被告之犯行，因行為後新法業已刪除連續犯之規
        定，此刪除雖非犯罪構成要件之變更，但顯已影響行為
        人刑罰之法律效果，自屬法律有變更，依新法第二條第
        一項規定，比較新、舊法結果，仍應適用較有利於被告
        之行為時法律即舊法論以連續犯（最高法院九十五年第
        八次刑事庭會議決議參照），是被告先後二次犯行，為
        時間緊接，所犯均係犯罪基本構成要件相同，顯係基於
        概括犯意反覆為之，為連續犯，應依修正前刑法第五十
        六條連續犯之規定，論以較重之加重竊盜罪，並依法加
        重其刑。
（三）、查被告甲○○前於九十年十月間因毒品危害防制條例案
        件，經本院以九十一年度易緝字第四六號判處有期徒刑
        六月確定，又於九十一年六月間因妨害自由案件，經本
        院以九十一年度訴字第八三四號判決有期徒刑五月確定
        ，定應執行刑有期徒刑九月確定，並於九十三年三月四
        日縮刑期滿執行完畢，有臺灣高等法院被告前案紀錄表
        乙紙附卷可稽，其於五年以內再故意犯本件有期徒刑以
        上之罪，茲分別適用舊法、新法可知，不論依修正前之
        刑法第四十七條，或修正後之刑法第四十七條第一項之
        規定，均構成累犯，經比較之後，對被告而言並無行為
        後之法律有利於被告之情形，應依刑法第二條第一項前
        段之規定，適用修正前刑法第四十七條之規定，論以累
        犯，並依法遞加重之。
（四）、按刑法第五十七條規定雖於九十四年二月二日修正公佈
        ，並於九十五年七月一日施行，然此為法院就刑之裁量
        及酌減審認標準見解之明文化，非屬於法律變更（最高
        法院九十五年度第八次刑事庭會議決議內容參照），毋
        庸比較。爰審酌被告犯罪之動機、目的係貪圖小利、行
        為之次數、被害人受害之程度非淺，然被告犯後坦認犯
        行，顯見態度良好，知所悔悟等一切情狀，量處如主文
        所示之利，以資儆懲。
（五）、另參照最高法院八十七年度臺上字第二五六九號判決揭
        諸之意旨「沒收為從刑之一種，具有刑罰及保安處分之
        性質，且與主刑有其從屬關係，如行為後，法律有所變
        更，但主刑之法定最高度及最低度刑，與修正前之舊法
        完全相同，或僅沒收之從刑規定有所更易，主刑並未修
        正時，則沒收部分，故不生比較問題，應適用修正後之
        法律」，應依施行後之規定宣告沒收。經查：分則編有
        關「犯人」用語者，計有十一條，此次總則編既將「犯
        人」修正為「犯罪行為人」，而二者之含義既屬相同，
        故分則編用語宜配合統一修正，乃將刑法第三十八條第
        三項之「犯人」修正為「犯罪行為人」，仍屬從刑之規
        定有所更易，惟因主刑並未修正，故本件扣案鑰匙一支
        既為被告所有供犯罪所用之物，有扣押物品清單一紙在
        卷可佐，爰依刑法第三十八條第一項第二款之規定宣告
        沒收。
據上論斷，應依刑事訴訟法第二百七十三條之一第一項、第二百
九十九條第一項前段，刑法第二條第一項前段、修正前刑法第二
十八條、廢止前刑法第五十六條，刑法第三百二十一條第一項第
一款、第二款、第三款，修正前刑法第四十七條、刑法第三十八
條第一項第二款，判決如主文。
本案經檢察官丁○○到庭執行職務。
中    華    民    國    95    年    12    月    29    日
                  刑事第十一庭  法  官  黃翰義
以上正本證明與原本無異。
如不服本判決，應於判決送達後10日內，向本院提出上訴狀。
                                書記官  沈建杉
中    華    民    國    95    年    12    月    29    日
附錄本案論罪科刑法條全文：
中華民國刑法第321條
（加重竊盜罪）
犯竊盜罪而有左列情形之一者，處 6 月以上、 5 年以下有期徒
刑：
一  於夜間侵入住宅或有人居住之建築物、船艦或隱匿其內而犯
    之者。
二  毀越門扇、牆垣或其他安全設備而犯之者。
三  攜帶兇器而犯之者。
四  結夥三人以上而犯之者。
五  乘火災、水災或其他災害之際而犯之者。
六  在車站或埠頭而犯之者。
前項之未遂犯罰之。


司法院資訊處製作；財團法人民間司法改革基金會備份。
